【裁判字號】    98,抗,752
【裁判日期】    980525
【裁判案由】    撤銷假扣押
【裁判全文】
臺灣高等法院民事裁定                   98年度抗字第752號
抗  告  人  乙○○
上列抗告人因與相對人甲○○間撤銷假扣押事件，對於中華民國
98年3月12日臺灣板橋地方法院98年度全聲字第7號裁定，提起抗
告，本院裁定如下：
    主  文
抗告駁回。
抗告費用由抗告人負擔。
    理  由
一、相對人於原法院聲請意旨略以：債權人即抗告人前向原法院
    聲請對債務人即相對人之財產為假扣押，經原法院94年度裁
    全字第2941號裁定准債權人對債務人之財產在新臺幣（下同
    ）93萬元之範圍內予以假扣押（下稱系爭假扣押裁定），嗣
    抗告人對相對人提起本案訴訟，經原法院95年度訴字第2747
    號、本院97年度上字第177號審理在案，後雙方於本院97年
    度上移調字第28號成立調解（下稱系爭調解筆錄），調解內
    容僅述及「債務人應提出100萬元直接向華南銀行中和分行
    清償以蔣松柏為借款人於該銀行之貸款」，此部分前另經蔣
    松柏即宏翔雜糧行以95年度執全第5890號假扣押執行在案；
    至抗告人對相對人之本案請求部分，全部為上開調解筆錄予
    以否認，自屬敗訴確定，本件命假扣押之情事即有變更，爰
    依民事訴訟法第530條第1項規定，請求撤銷系爭假扣押裁定
    等語。
二、原裁定以：相對人所提上開證據，經核尚無不合，且經調閱
    94年度裁全字第2941號假扣押卷查核無訛，系爭扣押裁定之
    本案訴訟業經成立調解終結確定，已無再予假扣押之必要，
    乃依民事訴訟法第530條第1項聲請撤銷假扣押裁定。
三、本件抗告意旨略以：兩造間之返還不當得利等事件，雖經系
    爭調解筆錄確定在案，惟該調解筆錄第一項之約定係附有期
    限，即相對人須於民國（下同）97年12月31日前給付100萬
    元，嗣伊於同年12月中旬委請律師發函通知相對人於同年月
    29日履行，詎相對人以伊資力不足為由，拒絕履行。茲相對
    人已逾上開履行期限，系爭調解筆錄有無效之情形存在，原
    裁定准相對人撤銷假扣押之聲請，顯屬不當，爰求為廢棄原
    裁定等語。
四、按調解經當事人合意而成立；調解成立者，與訴訟上和解有
    同一之效力。調解有無效或得撤銷之原因者，當事人得向原
    法院提起宣告調解無效或撤銷調解之訴。和解成立者，與確
    定判決有同一之效力。民事訴訟法第416條第1、2項及第380
    條第1項分別定有明文。又假扣押之原因消滅、債權人受本
    案敗訴判決確定或其他命假扣押之情事變更者，債務人得聲
    請撤銷假扣押裁定，同法第530條第1項亦有明文。查：
    (一)抗告人以其母蔣李來富生前出資與案外人李東義購買坐落
      臺北縣泰山鄉○○段○○段374之1、496及497地號3筆土
      地，擁有百分之二十之權利，並信託登記予李東義名下，
      嗣蔣李來富於80年7月10日死亡，由李東義與蔣李來富之
      全部繼承人即抗告人、相對人等6人於89年11月16日訂立
      協議書，約定李東義應將上開496、497地號土地設定第一
      順位抵押權予蔣李來富全體繼承人為擔保。詎相對人趁抗
      告人不知，通謀李東義將該二筆土地設定抵押權予相對人
      及案外人蔣惠玲、莊松柏、蔣志宏，而未將聲請人及案外
      人蔣惠美列為抵押權人。嗣相對人等聲請拍賣抵押物，原
      法院執行處業已拍定，即將分配。相對人曾自李東義處取
      得本票債權金額600萬元，依抗告人應繼分1/6計算，相對
      人應返還抗告人100萬元，爰請求原法院准予供擔保於相
      對人財產93萬元之範圍內予以扣押等語，經系爭扣押裁定
      准許在案，經本院調閱原法院94年度裁全字第2941號假扣
      押卷，核閱無訛。
    (二)抗告人與蔣志宏即宏翔雜糧行，以相對人曾為宏翔雜糧行
      員工，於任職期間有應收帳款994,751元未繳回，另亦遭
      相對人竊取宏翔雜糧行價值分別約800,520元、374,255元
      、1,311,100元之飼料。又抗告人之母蔣李來富與李東義
      合資購買約定臺北縣泰山鄉○○段○○段374之1、496及
      497 地號3筆土地，約定蔣李來富擁有權利20％信託登記
      予李東義。詎蔣李來富死亡後，相對人趁抗告人不知，將
      上開496、497地號土地辦理抵押權予相對人及蔣惠玲、莊
      松柏、蔣志宏，而未將聲請人及蔣惠美列為抵押權人，致
      抗告人受有100萬元之損害等語。乃依侵權行為及不當得
      利之法律關係，分別訴請相對人應給付蔣志宏即宏翔雜糧
      行1,387,747元本息，應給付抗告人93萬元。經原法院95
      年度訴字第2747號判決相對人應給付抗告人155,888元本
      息，並駁回其餘之訴，有上開判決在卷可稽（原法院卷第
      5至20頁）。
    (三)抗告人及相對人分別提起上訴後，經本院97年度上移調字
      第28號成立調解，其內容為「一蔣志宏、乙○○願於民國
      97年12月31日前將坐落台北縣中和市○○段二八張小段
      0000-0000、0000-0000地號上建號0000 0-000門牌號碼台
      北縣中和市○○路311號2樓房屋及其基地應有部分騰空遷
      讓返還予甲○○，同時甲○○應提出新台幣壹佰萬元直接
      向華南銀行中和分行清償以蔣松柏為借款人於該銀行之貸
      款。二蔣志宏、乙○○應將上項房屋及基地應有部分之所
      有權狀於甲○○為上項銀行貸款之清償同時返還甲○○。
      三第一項房屋及基地應有部分向國泰人壽保險股份有限公
      司設定之最高限額新台幣參佰玖拾陸萬元之抵押貸款本息
      （含違約金）由蔣志宏負責清償。四蔣松柏即宏翔雜糧行
      撤回台灣板橋地方法院95年度執全字第5890號假扣押執行
      及乙○○撤回台灣板橋地方法院94年度執全字第2480號假
      扣押執行同時，甲○○同意乙○○取回提存於台灣板橋地
      方法院提存所94年度存字第2451號提存款及蔣松柏即宏翔
      雜糧行提存於台灣板橋地方法院提存所95年度存字第5399
      號提存款。五兩造就本事件其餘請求拋棄。」，有系爭調
      解筆錄附卷可稽（原法院卷第21頁），並經本院調閱院97
      年度上移調字第28號返還不當得利等卷宗，核閱無訛。是
      兩造僅就相對人與宏翔雜糧行之爭執成立調解，至抗告人
      之請求部分，因兩造均拋棄其餘請求，可認為抗告人本案
      之請求已受敗訴判決確定，依上開條文，已無再予假扣押
      之必要，原裁定准相對人之聲請，撤銷系爭假扣押裁定，
      於法核無不合。
    (四)雖抗告人辯稱：相對人未於履行期前給付100萬元，系爭
      調解筆錄有無效之情形存在等語。惟抗告人所言縱若屬實
      ，亦僅係強制執行，或其得否向法院提起宣告調解無效或
      撤銷調解之訴，非本件撤銷假扣押程序所能審究。抗告人
      執上開意旨，指摘原裁定不當，求予廢棄，非有理由，應
      予駁回。
五、據上論結，本件抗告為無理由，爰裁定如主文。
中    華    民    國    98    年    5     月    25    日
                    民事第三庭
                        審判長法  官 林敬修
                              法  官 張靜女
                              法  官 吳青蓉
正本係照原本作成。
不得抗告。
中    華    民    國    98    年    5     月    26    日
                              書記官 吳碧玲


司法院資訊處製作；財團法人民間司法改革基金會備份。
